【裁判字號】    89,上易,293
【裁判日期】    890711
【裁判案由】    清償借款
【裁判全文】
臺灣高等法院民事判決  八十九年度上易字第二九三號
      上  訴  人  甲○○
      被  上訴人  乙○○
右當事人間請求清償借款事件，上訴人對於中華民國八十九年三月七日臺灣士林地方
法院八十八年度訴字第一一六五號第一審判決提起上訴，本院判決如左：
    主    文
上訴駁回。
第二審訴訟費用由上訴人負擔。
    事    實
甲、上訴人方面：
壹、聲明：求為判決：
一、原判決廢棄。
二、駁回被上訴人在第一審之訴。
貳、陳述：除與原判決記載相同者，茲引用之外，補稱：
一、系爭債務業由大氣公司負責人洪世斌承擔。
二、洪世斌已清償部分債務。
參、證據：除援用第一審所提證據外，補提被上訴人函、支票本票使用紀錄、記事本
    紀錄等為證。
乙、被上訴人方面：
壹、聲明：駁回上訴。
貳、陳述：除與原判決記載相同者，茲引用之外，補稱：
一、不同意由洪世斌承擔系爭上訴人所負債務。
二、本件借款，兩造約定利息每月三萬元。迄今，上訴人僅清償部分利息，本金一百
    萬元均未清償。
參、證據：援用第一審所提證據。
    理    由
一、被上訴人主張上訴人於八十四年十二月八日向伊借款一佰萬元，期限壹年，按月
    付息，嗣經兩造協議清償期延至八十六年十二月七日。惟上訴人迄今仍未償還本
    金一百萬元，屢經催討，未獲清償，爰依消費借貸法律關係，求為命上訴人給付
    一百萬元並加計法定遲延利息之判決。
    上訴人則否認伊為系爭借款之借用人，辯稱係大氣公司向被上訴人借用，且系爭
    債務業經大氣公司負責人洪世斌承擔，洪世斌亦清償部分借款等語資為抗辯。
    （原審為上訴人敗訴之判決，上訴人提起上訴。）
二、被上訴人主張上訴人於八十四年十二月八日向伊借款一佰萬元，期限壹年，借款
    按月付息，嗣經兩造協議清償期延至八十六年十二月七日之情，業據提出借據一
    紙為證。上訴人對該借據上立據人簽名之真正不爭執，但以上揭情詞置辯。經查
    ：
１、系爭借據立據人係載明上訴人「甲○○」，且載明立據人茲向被上訴人乙○○借
    貸一百萬元，借貸期間自八十四年十二月八日起至八十五年十二月七日止等字樣
    ，有借據在卷可稽（原審卷第七頁）。而上訴人提出之借據與被上訴人所提借據
    內容相同（原審卷第三七頁），上訴人辯稱被上訴人所提借據係經變造，顯屬無
    稽。且綜觀該借據，並無上訴人係代理大氣公司向被上訴人借款之意旨。上訴人
    復自承伊陪同被上訴人前去領款，被上訴人將該筆款項交予伊云云（見本院卷二
    九頁），上訴人辯稱伊非系爭借款之借用人，即難認與事實相符。
２、雖證人洪世斌（即大氣公司負責人）於原審證稱系爭一百萬元是伊向被上訴人所
    借云云，然為被上訴人所否認，且與上開借據內容不符，證人洪世斌所述與事實
    相違，不足採信。上訴人另辯稱借款當時係由大氣公司開立支票以為付款依據，
    且伊陪同被上訴人取款後，伊將款項交予大氣公司使用，足見借款人應為大氣公
    司云云。然查支票本係流通性證券，執票人持有票據即可行使權利，衡諸證人洪
    世斌謂上訴人曾任大氣公司之北區總經理等情，則上訴人持大氣公司之票據向他
    人借錢，亦無違常情。而上訴人自被上訴人處借得款項後即得自由支配該款，是
    縱如上訴人所言該筆借款係交由大氣公司使用，亦難因而認係大氣公司向被上訴
    人借用。
３、上訴人辯稱洪世斌業承擔系爭債務，為被上訴人所否認，被上訴人並不同意由洪
    世斌承擔係爭債務，則核諸民法第三百零一條「第三人與債務人訂立契約承擔其
    債務者，非經債權人承認，對於債權人，不生效力。」規定，自難認上訴人對被
    上訴人所負系爭債務業由第三人洪世斌承擔，上訴人得以免責。
４、上訴人提出被上訴人函、支票本票使用紀錄、記事本紀錄等主張系爭借款業經部
    分清償云云，上訴人則否認系爭借款本金一百萬元業經清償，謂其受領清償者為
    利息。查系爭借據載明系爭借款按月付息，則上訴人依約即應按月繳納借款利息
    。另借據上所載上訴人借貸一百萬元所開之支票即八十五年十二月七日期、金額
    一百萬元、票號ＡＪ0000000號、付款人台灣銀行五甲分行，並無兌領紀
    錄，有上開銀行八十九年一月十日（八八）銀五營字第九八號函在卷可稽（原審
    卷第五二頁）。而上訴人亦未舉證證明業已清償本件一百萬元借款之本金，則被
    上訴人主張系爭借款本金迄未清償之情應堪採信。
三、綜上所述，本件被上訴人主張為可採，上訴人所辯為無可取。從而，被上訴人本
    於消費借貸法律關係，請求上訴人給付借款一百萬元，及自支付命令繕本送達翌
    日（即八十八年八月十五日）起至清償日止，按年息百分之五計算之利息。為有
    理由，應予准許。是則原審判命上訴人如數給付，於法並無不合。上訴意旨指摘
    原判決不當，求予廢棄改判，為無理由，應予駁回其上訴。
四、本件事證已明，兩造其餘攻擊防禦方法，經核與本判決之結果不生影響，爰不一
    一論述。
五、據上論結，本件上訴為無理由，依民事訴訟法第四百四十九條第一項、第七十八
    條，判決如主文。
中      華      民      國    八十九    年      七      月    十一      日
                                臺灣高等法院民事第十一庭
                                    審判長法  官  吳  景  源
                                          法  官  連  正  義
                                          法  官  滕  允  潔
右正本係照原本作成。
不得上訴。
中      華      民      國    八十九    年      七      月    十二      日
                                          書記官  邵  淑  津


司法院資訊處製作；財團法人民間司法改革基金會備份。
